【裁判字號】    97,台上,4519
【裁判日期】    970918
【裁判案由】    殺人等罪
【裁判全文】
最高法院刑事判決            九十七年度台上字第四五一九號
上  訴  人  王麗卿
選任辯護人  洪士宏律師
            林易玫律師
上列上訴人因殺人等罪案件，不服台灣高等法院高雄分院中華民
國九十七年六月十一日第二審判決（九十七年度上訴字第一八五
號，起訴案號：台灣高雄地方法院檢察署九十六年度偵字第五八
九三號），提起上訴，本院判決如下：
    主  文
上訴駁回。
    理  由
一、殺人部分：
按刑事訴訟法第三百七十七條規定，上訴於第三審法院，非以判
決違背法令為理由，不得為之。是提起第三審上訴，應以原判決
違背法令為理由，係屬法定要件。如果上訴理由書狀並未依據卷
內訴訟資料，具體指摘原判決不適用何種法則或如何適用不當，
或所指摘原判決違法情事，顯與法律規定得為第三審上訴理由之
違法情形，不相適合時，均應認其上訴為違背法律上之程式，予
以駁回。本件原判決撤銷第一審關於殺人部分之判決，改判仍論
處上訴人王麗卿殺人罪刑，已敘明其所憑之證據及認定之理由，
從形式上觀察，並無判決違背法令之情形存在。查原判決以上訴
人係智慮成熟之成年人，對於前胸部係人之心臟、肺臟器官所在
之要害部位，持刀予以猛刺，足以致人於死，應知之甚稔，猶持
鴛鴦刀向被害人前胸部左側猛刺一刀，致被害人前胸部受有約一
公分長之穿刺傷，當場倒地，終因胸部穿刺傷致血胸及心包膜囊
填塞引起肺臟刺創，造成出血性休克及心因性休克不治死亡，堪
認上訴人持刀行刺被害人，用力甚猛，下手至重，確有殺人之直
接故意。上訴人否認有殺人之犯意；其選任辯護人亦稱上訴人與
被害人間友情深厚，並無引發殺機之可能等語，為卸責之詞，均
無可採。復以上訴人辯稱伊因罹患重鬱症，服用抑鬱藥物，案發
前又飲酒過量，導致意識不清而犯案，依刑法第十九條規定，應
屬不罰或減輕其刑等語，同無可取，理由內已併加剖析，逐一論
駁。上訴意旨仍執陳詞辯解，以其與被害人係好友，僅因細故發
生口角，不致引起殺機；證人吳偉銘等人雖見上訴人雙手各持鴛
鴦刀，但未聽見上訴人有欲置被害人於死地之表示，且上訴人僅
刺被害人一刀，顯無殺人之犯意。又上訴人確因服用抑鬱藥物及
過量飲酒，因而辨識能力顯著降低，原判決未加調查，遽為相反
之判斷，殊嫌速斷等語，漫就原審採證認事職權之適法行使，及
判決內已明白論斷之事項，持己見任意指摘，與法律規定得為第
三審上訴理由之違法情形，不相適合。其上訴為違背法律上之程
式，應予駁回。
二、未經許可持有刀械部分：
按刑事訴訟法第三百七十六條所列各罪之案件，經第二審判決者
，不得上訴於第三審法院，法有明文。原判決關於上訴人未經許
可持有刀械部分，係依槍砲彈藥刀械管制條例第十四條第三項論
處罪刑，核屬刑事訴訟法第三百七十六條第一款之案件，既經第
二審判決，自不得上訴於第三審法院，上訴人猶提起上訴，為法
所不許，應併駁回之。
據上論結，應依刑事訴訟法第三百九十五條前段，判決如主文。
中    華    民    國  九十七  年    九    月   十八   日
                      最高法院刑事第十一庭
                          審判長法官  花  滿  堂
                                法官  黃  正  興
                                法官  陳  東  誥
                                法官  林  錦  芳
                                法官  洪  昌  宏
      本件正本證明與原本無異
                                      書  記  官
中    華    民    國  九十七  年    九    月  二十二  日
                                                      Ｑ


司法院資訊處製作；財團法人民間司法改革基金會備份。
